臺灣雲林地方法院刑事判決　　　　　　　　94年度訴字第81號
公　訴　人　臺灣雲林地方法院檢察署檢察官
被　　　告　乙○○
指定辯護人　康春田律師
上列被告因強盜等案件，經檢察官提起公訴（93年度偵字第5001
號），暨移送併辦（94年度偵字第1237號），經公訴檢察官擴張
事實，本院判決如下：
    主  文
乙○○連續攜帶兇器竊盜，累犯，處有期徒刑壹年，扣案之十字
型螺絲起子、一字形螺絲起子、虎頭鉗各壹支，均沒收；又對於
公務員依法執行職務時，施強暴，累犯，處有期徒刑陸月。應執
行有期徒刑壹年肆月。扣案之十字型螺絲起子、一字形螺絲起子
、虎頭鉗各壹支，均沒收。
    事  實
一、乙○○前於民國（下同）89年間、92年間，先後因竊盜案件
    ，經法院判處有期徒刑4 月、3 月確定，嗣定應執行有期徒
    刑6 月確定，甫於92年11月25日縮短刑期執行完畢。詎其猶
    不知悔改，竟基於意圖為自己不法所有之概括犯意，先於(一)
    93年12月13日4 時30分許，攜帶其所有，客觀上足對人身安
    全產生危害之兇器十字起子1支，前往雲林縣二崙鄉油車農
    會分部，竊取該農會所裝設之提款機監視器感應機1部，嗣
    經比對監視錄影帶，為警於93年12月18日16時許查獲。(二)復
    於93年12月18日上午8時許，攜帶其所有，而客觀上足對人
    身安全產生危害之兇器十字形螺絲起子、一字形螺絲起子、
    虎頭鉗各1支，騎乘腳踏車前往雲林縣崙背鄉○○村○○路
    42號「中華電信局崙背營業處」後，以前開兇器為工具，竊
    取該營業處裝設之監視器鏡頭1組得手，正欲動手竊取另1組
    監視器鏡頭時，適為保全人員丁○○及時察覺予攔阻，因正
    值丁○○上、下班交接之際，其先請接班之同事報警處理，
    並在現場等候警員到場，同事報警後，丁○○得知有警員在
    附近之市場執行交通整理勤務，乃跑向在該處執勤務之警員
    甲○○、李正能報案，警員到達現場後，當場逮捕乙○○，
    並扣得前開竊盜所用之螺絲起子等物。同日上午9時許，員
    警甲○○、李正能駕駛警車，將現行犯乙○○帶回雲林縣崙
    背鄉○○村○○路114號，雲林縣警察局西螺分局崙背分駐
    所內甲○○辦公桌旁，甲○○暫將前開扣得之螺絲起子等物
    置放於辦公桌上，準備搜身後偵訊，之後甲○○走向值班台
    ，拿取手銬後返回乙○○所站立之處，正欲對乙○○搜身、
    戴上手銬，依法執行職務時，乙○○見警用辦公桌上置有前
    開扣案之螺絲起子等物，竟另行起意，萌生妨害公務之犯意
    ，突然抓起1支螺絲起子，轉身朝員警甲○○刺去，於公務
    員依法執行職務時施強暴，妨害警員甲○○對於乙○○搜身
    、戴手銬職務之執行，所幸甲○○及時閃避，未受有傷害。
    甲○○見狀，隨即展開制伏行動，將乙○○壓制在地，甲○○之同事李正能、廖本籐見此，亦趨前協助，合力將乙○○
    制伏，取下乙○○手中之螺絲起子後戴上手銬，乙○○在制
    伏過程中，又本於前開妨害公務之犯意，當場以閔南語「幹
    你娘」之穢語辱罵甲○○7 、8 句，警員將之制伏上手銬後
    ，乙○○接續以相同穢語辱罵甲○○2 、3 句，於公務員依
    法執行職務時，當場侮辱警員甲○○。
二、案經雲林縣警察局西螺分局報告臺灣雲林地方法院檢察署檢
    察官偵查起訴暨同分局報告同署檢察官偵查後移送併辦。
   理  由
壹、竊盜罪部分：
    一、上開事實一、(一)之加重竊盜犯行，已據被告乙○○於警
        詢及本院審理時坦承不諱，核與被害人二崙鄉農會油車
        分部主任李弘城指訴相符，並有監視攝影機翻拍竊取感
        應機之照片4張可稽，事證明確，犯行可以認定。
    二、上開事實一、(二)之加重竊盜犯行，亦據被告乙○○於警
        、偵訊及本院審理時坦認不諱，核與被害人中華電信崙
        背服務中心專員戊○○指訴及證人丁○○於警、偵訊及
        本院審理中證述相吻，並有贓物認領保管單1紙、十字
        型、一字型螺絲起子各1 支、虎頭鉗1 支扣案可證，復
        有照片9 張卷內可查，事證明確，犯行也可以認定。
    三、公訴人雖僅就事實一、(二)之竊盜事實及被告行竊後當場
        持螺絲起子對證人丁○○施脅迫，認係犯加重準強盜罪
        起訴，對於事實一、(一)之竊盜事實，則移送併辦。惟該
        起訴事實之基礎事實（竊盜罪）與事實一、(一)竊盜罪之
        社會事實相同，公訴檢察官亦主張法院審理結果，如認
        不構成加重準強盜罪，只構成竊盜罪時，則主張擴張事
        實，請求一併審判，本院審理結果認為事實一、(二)並不
        構成加重準強盜罪（理由後述），僅能構成加重竊盜罪
        ，該事實一、(一)之竊盜犯行，雖未經起訴，而經檢察官
        移送併辦，並擴張事實，惟該部分事實與起訴事實一、
        (二)之加重竊盜犯行，有連續犯之裁判上之一罪關係，為
        起訴效力所及，本院自應加以一併審判。
貳、妨害公務罪章部分：
    一、訊據被告乙○○矢口否認，於警員甲○○依法執行職務
        時，持螺絲起子朝其刺去，亦否認有以閔南語「幹你娘
        」之穢語辱罵甲○○，涉有刑法第135條第1項施強暴妨
        害公務罪及同法第140條之侮辱公務員罪嫌，辯稱：伊
        被逮捕時雙手已上手銬，當時因為緊張，腳碰觸桌子產
        生搖晃，螺絲起子將要掉下去，伊身體往前趨，抓去其
        中1支螺絲起子，撿起來後頭就暈暈的，之後就被警察
        押住了，沒有攻擊警察，警察可能為了爭取分數（績效
        ），而如此陳述云云。
    二、惟查：
        (一)被告徐昆於偵查中檢察官訊時供稱：
          問：在崙背分駐所有拿螺絲起子攻擊警察？
            答：警察把螺絲起子和老虎鉗收走了，放在桌上，
                我只是再拿起來看一下而已，警察就有3 、4
                個人過來把我壓在地上。
            問：你是否有以『幹你娘』罵警察？
            答：我早上沒有吃，我要警察買便當給我吃，但他
                們只有給我一塊麵包，我才罵他們，但沒有罵
                幹你娘。」（見被告乙○○93年12月18日檢察
                官面前筆錄）
          問：你在派出所時是否有用手拿螺絲起子？
            答：是螺絲起子快從桌上掉下來，我去扶著，且當
                時我被帶上手銬。
            問：是否在派出所時才上手銬？
            答：警察在中華電信前就已對我上手銬，再把我送
                到警車上，我記得回派出所後，手銬還有銬著
                。（見被告乙○○94年1 月31日檢察官面前筆
                錄）
        (二)證人甲○○證稱：（見94年8月31日審判筆錄）
          檢：從現行犯帶到警車，及到派出所其程序為何？何
              時上手銬？就通案中的進行程序為何？
          證：我們出去是個人裝備，當天逮捕現行犯，事先將
              扣案的工具扣留，之後，將被告帶到車上，將犯
              罪的證物帶回派出所，再繼續進行搜身及上手銬
              。
          檢：搜身及上手銬是在警車中做的嗎？
          證：當天的情形是沒有，是回到派出所以後，再作進
              一步搜身。
          檢：一般在警車上是否要搜身？應該是帶上警車前，
              就應該搜身及戴手銬？
          證：對。但是他的犯罪工具已經在現場掌控，並且扣
              留了，回到派出所在加強看有無什麼東西這樣
              子。
          檢：當天，是否在車上搜身及戴手銬？
          證：沒有。因為他的兇器已經扣留了。
          檢：本案的狀況，將被告帶回派出所的動作？
          證：犯罪的工具放在辦公室上，拿手銬再進一步對被
              告搜身。
          檢：是要搜身還是上手銬？
          證：先搜身再上手銬。
          檢：被告攻擊你的時候，你正要搜身嗎？
          證：是的，我要靠近他的時，要進一步加強搜身，當
              時犯罪工具放在辦公室桌上，而被告站在辦公室
              桌上的旁邊。
          檢：他是站在辦公室的旁邊，兇器放在辦公室的桌上
              ，你要搜身時，被告就拿螺絲起子攻擊你？
          證：是的。
          檢：被告如何攻擊你的？
          證：右手拿起螺絲起子，我要靠近被告的左後方。
          檢：你的意思你是從他後繞過去得嗎？
          證：我們辦公桌是右邊這樣，我們是兩個執行、一個
              值班，我將手銬放在腰際，轉身我走的方向是在
              他的左後方。
          檢：你要搜身前，是否有告知被告說，我現在要搜身？
          證：有。
          檢：如何表明？
          證：是的，我跟被告說，你身上有無帶東西，我要搜
              更加詳細，我就走到他的左側的後方的旁邊。
          檢：他轉身如何攻擊你？
          證：他拿著螺絲起子，左轉身，就刺過來，我用左手
              抱住他的後面，右手控制他的頸部，我的同事有
              聽到聲音，就過來協助。
          檢：你制伏他之後，被告有無罵你「幹你娘」這3 個
              字？
          證：是的。有。
          檢：在制伏時，或者制伏以後？
          證：在制伏當中就有這些話，而制伏後上手銬，被告
              都有罵三字經。
          審：被告罵三字經的時候，是何時開始罵的？
          證：我在制伏被告時，壓制倒在地上，我同事過來幫
              忙，被告在掙扎時，被告才罵三字經。
          審：被告罵三字經是什麼內容？是國語還是台語？
          證：「幹你娘」，台語，幹你娘一直罵。
          審：有無其他辱罵的話？
          證：沒有。就是重複一直罵這句話。
          審：在制伏中，被告罵幾句？
          證：7、8句。
          審：制伏以後，有無繼續罵？
          證：有。
          審：罵的內容有無相同？
          證：有。都相同。
          審：罵了幾句？
          證：2、3句。
          審：罵的內容是否相同？
          證：相同。
          審：制伏被告以後，被告在何處罵？
          證：在地上，在制伏中，我們有拉扯，被告還是在罵
              ，在制伏以後，被告在地上，被告還是有繼續的
              罵，把螺絲起子拉起來，被告還是在罵，將被告
              手銬以後，還是繼續的罵。被告罵是在制伏中罵
              的，之後，押起來以後，被告有繼續罵了2、3句
              ，是這樣子。
        (三)證人丁○○證稱：（見94年8月31日審判筆錄）
          檢：警察逮捕被告時，警察的行為你有無看到？
          證：很簡單被告沒有反抗，就叫他上車。
        (四)綜上，被告之供述及證人甲○○、丁○○之證述，可
          悉：
          1.被告在被警員甲○○執行搜身時，有拿起放在警用
            桌子上之螺絲起子，其於偵查中檢察官訊問時辯稱
            只是拿起來看一下而已，繼而改稱，放在桌上的螺
            絲起子要掉下去，要把它撿起來。惟不論是單純的
            拿起來看，或擔心螺絲起子掉下去，而將它撿起來
            ，均屬極端異常之舉動，一般人不致於如此為之，
            因為人犯被逮捕後，無端拿起可為兇器之螺絲起子
            ，很容易被認為是要拿來攻擊人，接下來執法人員
            採取強烈的制伏行動，可以預期；螺絲起子若要掉
            下去了，也不干被告的事，自有警員會處理，擅自
            撿拾之行動，同樣會遭到認為是要拿來攻擊人，也
            可預期警方人員會採取同樣作為，被告乙○○擅自
            拿起放置桌上之螺絲起子，動機並非單純。
          2.依證人甲○○之證述，供竊盜用之螺絲起子等物，
            在逮捕被告後一併扣案，證人丁○○證稱，逮捕被
            告時被告沒有反抗，警察就叫他上車，可見警員根
            據可供做兇器之物品已被扣押，加上被告被逮捕時
            沒有反抗，跟著警察上警車，因而判斷被告暫時沒
            有危險性，而未依照通常之程序，在將人犯帶上警
            車前，先行搜身及戴手銬，而是帶回警局時才進行
            ，是可理解的，佐以警員甲○○將被告帶回警局時
            將扣案之竊盜工具輕率的放在桌上，而被告就在桌
            子的旁邊，可見證人甲○○相當輕忽人犯之危險性
            ，誤以為被告沒有危險性，而未在逮捕被告時進行
            搜身及戴手銬，其證詞，應屬可信。被告辯稱當時
            雙手已銬上手銬，無法攻擊警員，也未攻擊警員何
            宗吉云云，顯不可採信。
          3.被告在檢察官偵訊時自白在警局時有罵警察，是因
            伊早上未用餐，請警察買便當給伊吃，但警察未買
            便當只給麵包，因此罵警察，但不是罵「幹你娘」
            之三字經云云，惟證人甲○○否認有拿東西給被告
            吃，被告應非警察之招待不週而開罵，而罵人豈有
            好話，被告乙○○在被警察3、4人強力制伏時手部
            因而受傷（見93年度偵字第5001號卷第18頁照片）
            ，當時口出惡言，甚至以三字經相向，應屬可能。
          4.證人甲○○證稱係第一次偵辦被告之案件，與被告
            素昧平生，要無理由誣陷被告，若為蹟效故，以莫
            須有之罪名強加於被告，倘日後經法院交互詰問之
            調查，難保無破綻，極有可能被起訴判刑，在場參
            與制伏被告之警員若有偽證，也難逃法律之制裁，
            如此設局，代價太高，風險太大，難以想像有此必
            要，況妨害公務罪，非重大刑案，為此小案陷害被
            告，而如此涉險，殊無可能。
        (五)綜上，被告所辯均無可採，所犯刑法第135 條第1 項
          施強暴妨害公務罪及同法第140條之侮辱公務員罪，
          罪證均明確，犯行亦可以認定。
肆、論罪科刑：
    (一)事實一、(一)被告竊盜所用之螺絲起子，經被告當庭比畫，
      丈量結果為11公分，被告供稱，把手是塑膠的，其餘部分
      為鐵質，該起子可供被告拆卸感應機，客觀上足以對人之
      生命、身體構成危害；事實一、(二)扣案之竊盜工具，當庭
      勘驗結果及丈量，虎頭鉗子：全部的材質均為鐵質，質地
      堅硬，長度21公分；一字型起子，勘驗結果：把手是黃色
      塑膠材質，其餘部分均為鐵質，質地堅硬，長度22公分；
      十字型起子，勘驗結果：把手是紅色塑膠材質，其餘部分
      均為鐵質，質地堅硬，長度20公分，客觀上均足以對人之
      生命、身體構成危害，具有危險性，均屬兇器無誤。
    (二)核被告所為，依序係犯刑法第321條第1項第3款之攜帶兇
      器竊盜罪、刑法第135條第1項之對於公務員依法職務時，
      施強暴罪、第140條對於公務員依法職務時，當場侮辱罪
      。被告之指定辯護人認被告就事實一、(二)竊取監視器鏡頭
      1 組得手後放置在花台上，而保全人員丁○○也是這樣證
      述，則被告之竊盜行為應僅止未遂階段，應論以加重竊盜
      未遂罪云云。惟被告將監視器鏡頭1 部之電線剪斷，竊取
      得手後，暫時放置在花台上，正欲著手竊取第2 部，即被
      保全人員丁○○發現，該監視器鏡頭體積不大，隨時可以
      拿走，自屬在被告實力支配之下，仍屬竊盜既遂，指定辯
      護人將竊取之物能否安全帶離處分與是否已在被告實力支
      配之下混為一談，自有未洽。
    (三)公訴人就事實一、(二)部分，以保全人員丁○○發現被告乙○○之竊盜犯行後，乙○○為防護贓物、脫免逮捕，當場
      施迫，持螺絲起子，作勢攻擊丁○○，認涉有同法第329
      條、330條第1項之攜帶兇器犯加重準強盜罪，惟本院認為
      ，被告乙○○持起子之行為，與防護贓物、脫免逮捕無關
      聯性（詳如後述），自無加重準強盜罪之適用，惟竊盜罪
      之基本社會事實相同，起訴法條，尚有未洽，應予變更。
    (四)被告所犯事實一、(一)、(二)2 次加重竊盜犯行，時間緊接，
      罪名與犯罪構成要件相同，顯係基於概括犯意而為，應依
      連續犯規定論以一罪，並加重其刑。
    (五)被告所犯刑法第140條對於公務員依法職務時，當場侮辱
      罪，先後10餘次辱罵公務員行為，時間密接，犯意單一，
      為接續犯，公訴人雖僅就一次辱罵行為起訴，然其餘各次
      行為既為起訴效力所及，本院自應加以一併審究；所犯刑
      法第135條第1項之對於公務員依法職務時，施強暴罪、第
      140條對於公務員依法職務時，當場侮辱罪，均係在公務
      員執行公務中極短時間所犯，所侵害之法益要屬單一，顯
      係基於一個妨害公務之犯意而為，難以強加分割，認係分
      別起意，以視為數個舉動之接續施行，合為包括之一行為
      予以評價，較為合理，惟其一行為觸犯上開2 罪名，為想
      像競合犯，應從一重之刑法第135 條第1 項之罪處斷。公
      訴人認上開2 罪間，有方法、結果之牽連關係，為牽連犯
      ，應從一重之刑法第135 條第1 項之罪處斷，尚有未洽。
    (六)被告前於89年間、92年間，先後因竊盜案件，經法院判處
      有期徒刑4 月、3 月確定，嗣定應執行有期徒刑6 月確定
      ，甫於92年11月25日縮短刑期執行完畢，有被告臺灣高等
      法院全國前案紀錄表可按，5 年以內再犯本案加重竊盜罪
      、刑法第135 條第1 項妨害公務罪等有期徒刑以上之罪，
      為累犯，均依刑法第47條規定加重其刑，就加重竊盜罪部
      分，並應遞加重其刑。
    (七)所犯加重竊盜罪與刑法第135 條第1 項妨害公務罪，犯意
      各別，罪名不同，應分論併罰。
    (八)爰審酌被告四肢健全，不思循正當途逕獲取財物，竟因貪
      念竊取他人財物，造成他人財產之損失，實屬不該，惟所
      竊得財物價值不高，其中監視器鏡頭已返還被害人，暨被
      告對於所犯之各罪，非全部坦承犯行，已婚、未育有子女
      ，從事房屋維修之工作，學歷國小肄業等一切情狀，各量
      處如主文所示之刑，並定應執行之刑。
伍、沒收部分：
    一事實一、(二)扣案之十形螺絲起子、一字形螺絲起子、虎頭
      鉗各1支，被告供稱係撿拾而來，因係舊品，要係他人棄
      置不要，成為無主物，被告占有後即取得所有權，因係供
      被告竊盜犯罪所用之物，依刑法第38條第1項第2款之規定
      宣告沒收，至於被告妨害公務所用之十字型螺絲起子，已
      宣告沒收，自無庸於此，另為沒收之宣告，附此敘明。
    二事實一、(一)供被告竊取感應機所用之螺絲起子1 支，因未
      扣案，所在不明，為免將來執行之困擾，不予宣告沒收。
陸、不另為無罪諭知部分：
    (一)公訴人認被告就事實一、(二)竊取監視器鏡頭時，適為保全
      人員丁○○及時察覺予攔阻，為防護贓物、脫免逮捕，當
      場從口袋取出螺絲起子1支，舉高作勢欲攻擊丁○○，而
      當場施以脅迫，致使丁○○心生畏懼，旋即退後跑開，請
      同事處理，因認被告涉有刑法第329條之準強盜，而有同
      法第321條第1項第3款之情形，應成立同法第330條第1項
      之加重準強盜罪嫌云云。公訴人認被告涉有加重準強盜之
      罪嫌，無非以被告坦承行竊後遭丁○○發現，有拿出螺絲
      起子，並舉高，丁○○因而心生畏懼，退後跑開等情，為
      其論據。
    (二)按犯罪事實應依證據認定之，無證據不得推定其犯罪事實
      ，不能證明被告犯罪者，應諭知無罪之判決，刑事訴訟法
      第154 條、第301 條第1 項分別定有明文。又刑事訴訟法
      第161 條第1 項規定：檢察官就被告犯罪事實，應負舉證
      責任，並指出證明之方法。因此，檢察官對於起訴之犯罪
      事實，應負提出證據及說服之實質舉證責任。倘其所提出
      之證據，不足為被告有罪之積極證明，或其指出證明之方
      法，無從說服法院以形成被告有罪之心證，基於無罪推定
      之原則，自應為被告無罪判決之諭知（最高法院92台上字
      第128號判例參照）。
    (三)經查：
      1.本院勘驗扣案之光碟片結果，被告自8點17分01秒被保
        全人員丁○○發現，拿出護照給丁○○看，至8點21分
        06秒警車到來為止，被告係在現場四處張望走動，並無
        激烈之反抗動作，其右手雖持螺絲起子，但因拍攝角度
        關係，未見螺絲起子有高舉作勢攻擊之情形，也未見現
        場有人阻止被告離開，被告為了脫逃，而施以不法腕力
        之情形，另被告手上沒有拿竊取之贓物，所騎來腳踏車
        之車籃也未放置贓物：
        (1)、螢幕顯示時間為8點15分13秒，被告騎腳踏車到中
            華電信崙背營業區○○路停放後往營業區大門走去
            ，手上持有疑似螺絲起子的物品。（被告在庭稱當
            時就是手上持有螺絲起子。）
        (2)、螢幕顯示時間為8點17分01秒的時候，被告往鏡頭
            的方向走過來，右手從皮衣裡面的口袋好像在取出
            物品（此時，被告在庭插話是在拿護照）。
        (3)、螢幕顯示時間為8 點18分02秒取出護照高舉，似乎
            在與人對話，接下來就停在鏡頭的前面，沒有動靜
            ，之後，就往鏡頭的方向走過來，之後，就從畫面
            中消失了。
        (4)、螢幕顯示時間為8 點19分40秒被告又從鏡頭出現，
            右手持有疑似螺絲起子的東西，（被告在庭稱是螺
            絲起子）並且被告走向馬路腳踏車的旁邊，之後又
            走回原來站的地方，在四處張望，接著8 點20分22
            秒的時候，被告又走向馬路停腳踏車的地方，並且
            ，將腳踏車往前牽走，在螢幕上只留有腳踏車後輪
            胎一小節，及地面有被告及腳踏車的影子。（被告
            的腳踏車前面的籃子空無一物）
        (5)、螢幕顯示時間為8 點21分00秒腳踏車已經消失在螢
            幕，但是地上仍有被告及腳踏車的影子。
        (6)、螢幕顯示時間為8 點21分02秒警車開到現場，被告
            的影子仍在地面上。
      2.證人丁○○於94年8月31日本院審理時證稱：
        檢：之後，你懷疑被告是小偷的時候，有無質疑被告？
            被告作什麼反應？
        證：我問他在幹什麼，他有拿護照給我看，之後我就詢
            問他，你要幹什麼，之後我仍一直詢問被告，被告
            並沒有回答我的問題，我的口氣就變差，有一點發
            脾氣，我就一直問他，被告有看我一下，他的手就
            往右後的口袋，他拿十字型，但是當時他的左邊已
            經拿老虎鉗及一支一字型，他手高舉之後，我就往
            後退，（證人當庭模擬被告當時的舉動，手舉高，
            呈平舉現象，不是手完全的舉高，身體沒有往前傾
            ，腳也沒有往前動，也就是立定站好的樣子，僅是
            左右的徘徊）我可以確定他有拿起來，但是不是很
            高，我就後退，剛好我的同事下來，我退到我的保
            全車，而保全車的位置在中華電信的門口，我看到
            我的同事下樓，我就叫我同事趕快報警，當時我跑
            過去的時候，被告並沒有任何的動作，我有看到被
            告就自言自語，在原地走動，就是繞圈圈。
        檢：警察多久到？
        證：我們的前面剛好是菜市場，我的同事已經報警了，
            我就跑去找警察過來，請他們直接過來。
        檢：被告有無離開現場？
        證：沒有。
        檢：被告還在徘徊嗎？
        證：我請我的同事看被告，我跑過去找警察。
        檢：為何你要跑開？
        證：我誤以為他要刺我。
        檢：被告拿十字型時，手有無揮動？
        證：沒有。
        辯：被告舉起螺絲起子是在原地舉起來，還是往前做攻
            擊的動作？
        證：原地。
        辯：你方才有提到，你有請你的同事叫被告不要走？
        證：不是，是幫忙看著。
        辯：被告有無同意留在現場？
        證：我不知道他是否同意，但是我回來時，看到他還是
            留在現場，因為當時我看到警察在菜市場，所以我
            跑過去叫警察過來。
        辯：但是警察來的時候，被告有在現場？
        證：是的。
        辯：當時，你同事看著被告時，被告有無任何的反抗行
            為？
        證：我不知道，因為我同事剛好下來要打電話，我就看
            到警察，我就跑過去，是警察比我早到現場，所以
            ，我沒有看到被告是否有反抗，應該是沒有反抗。
        審：你方才提到你與被告面對面，被告從右邊的口袋拿
            出螺絲起子，當時，你與被告的距離多遠？
        （證人當庭比畫，丈量為67公分。）
        審：被告拿螺絲起子出來以後，你大約退幾公分？
        證：6、7公尺。
        審：你退了6、7公尺以後，被告有無繼續的趨向你？
        證：沒有。
        審：被告拿出螺絲起子高舉的時候，被告拳頭的頂端有
            無超出你的頭部？
        證：沒有。
        審：你在警察局是這樣陳述的，你說，被告有拿螺絲起
            子作勢要攻擊我，但是並沒有傷到我，是否有這樣
            的陳述？（提示筆錄並告以要旨）
        證：有。
        審：作勢攻擊是什麼意思？
        證：就是被告手高舉，我認為被告是要攻擊我。
        審：當時，你是否會害怕？
        證：一點點。
        審：你往後退以後，接下來發生什麼事情？
        證：退到車子旁邊，我同事就下樓了。
        審：這個時候，被告在作什麼？
        證：在原地。
        審：你所謂的原地是何處？
        證：就是拿螺絲起子的地方。
        審：你當場看到被告，有無急著要逃開現場的意思？
        證：沒有。我所看到是沒有。
        審：你同事下來以後，你接下來的行動為何？
        證：我同事下來以後，我就跟他在一起，我請我同事打
            電話報警，我就看到警察在菜市場，我就跑過去找
            警察過來。
        審：在你跑過去找警察時，有無聽到你同事與被告發生
            爭吵的聲音？
        證：沒有。
      3.被告乙○○於本院94年8月31日審理時供稱：
        辯：你左手拿什麼？
        被：老虎鉗。
        辯：你舉多高？
        被：（被告當庭示範，超過被告的肩膀一點點。）
        辯：當時，舉起來有無揮動？
        被：沒有。我都只是高舉而已。我護照給他了。
        辯：拿螺絲起子給保全時，有無揮動或者向前趨前？
        被：都沒有。我都沒有動。
        審：你說這些話時，與保全人員是否面對面？
        被：我不記得了，我頭低低得，我說，就是被你們抓
            到了。
        審：你們之間的距離大約有多遠？
        （被告當庭筆下，經丈量為46公分）
      4.從證人丁○○之證述、被告之供述互為勾稽比對，及勘
        驗扣案之光碟片結果，可悉，證人丁○○發現被告竊盜
        之行徑後，往前質問，被告拿出護照給證人丁○○看後
        ，即在現場四處張望、走動，此過程被告之動作尚稱平
        緩，無激烈之反抗舉動，而被告在丁○○不斷之質問過
        程中，雖從右邊的口袋拿出螺絲起子，但是站於原地為
        之，且螺絲起子係平舉，沒有揮動現象，其身體也沒有
        往前傾，作勢攻擊之動作，若被告有逃脫或防贓之意，
        大可將左手所持之起子、鉗子轉換至右手，以迅雷不及
        掩耳之態，對丁○○發動攻擊或為明顯作勢攻擊之動作
        ，嚇令丁○○退去，再乘機逃逸，要無必要再從口袋取
        出起子。再者，證人丁○○見被告突然掏出起子高舉後
        ，雖稱有一點點害怕，而退後幾步，然被告沒有趁丁○○後退之際，拔腿就跑，反而繼續待在現場，並來回走
        動，直到接班的丁○○同事下樓，猶待在現場，接著拉
        起所穿皮衣遮著臉部，一付深怕熟人認出來之樣子，乃
        至於丁○○跑往警察所在之方向報警，現場只有1 名保
        全人員即丁○○之同事與被告對峙，被告手中有多種兇
        器可利用，居於優勢之地位，然而卻沒有後續攻擊及逃
        脫之動作，可見被告當時並不是為脫免逮捕，而有舉高
        起子之舉動；另被告手中未持有贓物，其腳踏車之車籃
        也未放置贓物，自亦無為防護贓物，而施脅迫之行為，
        益見被告面對證人丁○○時從口袋拿出起子，並稍微高
        舉之舉動，要與防護贓物或為脫免逮捕，沒有聯結關係
        。本院認為，被告係因證人丁○○一再質問，縱使出示
        護照表明身分後，丁○○仍然以強硬語氣逼問，單純對
        於證人丁○○咄咄逼人之質問感到不耐煩，欲制止丁○○繼續之追問，亦即被告起出螺絲起子之舉動，並非為
        了防護贓物或脫逮，要與加重準強盜罪之構成要件不合
        ，自不能以該罪相繩。
    (四)綜上，公訴人認被告所為，係攜帶兇器，犯加重準強盜罪
      嫌，尚屬不能證明，惟該罪基礎事實之加重竊盜罪，本院
      認為有罪，而被告行竊後為防護贓物、脫免逮捕，當場施
      脅迫部分之後階段行為，尚無積極證明可以證明，本應就
      此後階段行為，為被告無罪之諭知，然公訴人認基礎事實
      之竊盜行為與為防護贓物、脫免逮捕，當場施脅迫行為之
      後階段行為，具有一罪關係（同屬加重準強盜罪之構成要
      件行為），爰不另為無罪之諭知。至於被告行竊後，對於
      證人丁○○不斷質問感到不耐煩，持起子欲阻止證人丁○○之質問，因而使證人丁○○心生畏懼，若涉有恐嚇罪嫌
      ，應由檢察官另行偵查起訴。
柒、適用法條之依據：
    (一)刑事訴訟法第299條第1項前段、第300條。
    (二)刑法第321 條第1 項第3 款、第135 條第1 項、第140 條
      、56條、第47條、55條、第51條第1 項第5 款、第38條第
      1 項第2款。
    (三)罰金罰鍰提高標準條例第1條前段。
本案經檢察官丙○○到庭執行職務。
中　　華　　民　　國　　94　　年　　9 　　月　   14　 日
                  刑事第五庭    審判長法  官 陳定國
                                      法  官 李明益
                                      法  官 王素珍
以上正本證明與原本無異。
如不服本判決，應於判決收受後10日內，向本院提出上訴狀（須
附繕本）。
                                      書記官 蘇靜怡
中　　華　　民　　國　　94　　年　　9 　　月　   14　 日
附錄本案論罪科刑法條全文：
刑法第135條
對於公務員依法執行職務時，施強暴脅迫者，處三年以下有期徒
刑、拘役或三百元以下罰金。
意圖使公務員執行一定之職務或妨害其依法執行一定之職務或使
公務員辭職，而施強暴脅迫者，亦同。
犯前二項之罪，因而致公務員於死者，處無期徒刑或七年以上有
期徒刑；致重傷者，處三年以上、十年以下有期徒刑。
刑法第321條
 犯竊盜罪而有左列情形之一者，處六月以上、五年以下有期徒刑
 ：
一  於夜間侵入住宅或有人居住之建築物、船艦或隱匿其內而犯
    之者。
二  毀越門扇、牆垣或其他安全設備而犯之者。
三  攜帶兇器而犯之者。
四  結夥三人以上而犯之者。
五  乘火災、水災或其他災害之際而犯之者。
六  在車站或埠頭而犯之者。
前項之未遂犯罰之。
